【裁判字號】    97,易,897
【裁判日期】    980619
【裁判案由】    違反商標法
【裁判全文】
臺灣臺南地方法院刑事判決               97年度易字第897號
公  訴  人  臺灣臺南地方法院檢察署檢察官
被      告  甲○○
上列被告因違反商標法案件，經檢察官追加起訴（97年度偵字第
4119號），被告就被訴事實為有罪之陳述，行簡式審判程序，判
決如下：
    主  文
甲○○犯商標法第八十一條第三款之侵害商標權罪，處有期徒刑
肆月，如易科罰金以新臺幣壹仟元折算壹日。扣案如附表所示查
獲之仿冒商品均沒收。
    事  實
一、甲○○係址設臺南縣永康市○○路229之1號1樓「官農企業
    社」之實際負責人，以生產米酒為業，其明知「米酒及麥穗
    圖」商標圖樣文字，係台灣菸酒股份有限公司 (下稱台灣菸
    酒公司)向經濟部智慧財產局申請註冊，取得商標專用權，
    並指定使用於米酒之專用商品，現仍於商標專用期間內，未
    經許可或授權，不得擅自使用。並明知其所製造之米酒，係
    與台灣菸酒公司「米酒及麥穗圖」商標所使用之商品有同一
    性，竟未經商標權人台灣菸酒公司之同意，出於侵害他人商
    標權之不法犯意，自民國（下同）96年3月27日後某日，擅
    自生產「官農企業社酒國英雄 (19.5度)」、「官農企業社
    酒國英雄 (22度)」、「官農企業社醇又純米酒」、「官農
    企業社大發米酒」、「官農企業社省製米酒 (20度)」、「
    官農企業社省製米酒 (24度)」、「官農企業社龍神泉米酒
    」等同一商品上，使用類似於上開台灣菸酒公司註冊商標之
    圖樣文字，再以每箱（12瓶）新臺幣300元至320元不等價格
    出售予消費者，有致購買上開酒類之消費者混淆誤認之虞。
    嗣於97年1月18日，臺南縣調查站持臺灣臺南地方法院法官
    所核發之搜索票至上址執行搜索，扣得如附表所示之物而查
    獲。
二、案經臺南縣調查站移送臺灣臺南地方法院檢察署檢察官偵查
    後起訴。
    理  由
一、訊之被告甲○○對於起訴之犯罪事實均坦承不諱，並當庭表
    示認罪，而經法官諭知以簡式審判程序加以審理，則依據刑
    事訴訟法第273條之2、同法第159條第2項之規定，不適用傳
    聞法則有關限制證據能力之相關規定，合先敘明。
二、上開犯罪事實，有下列證據可資佐證：
  (一)證人陳文隆於警詢中之證述。(法務部調查局臺南縣調查站
    調勵法字第09767003310號卷第4至6頁)
  (二)證人吳慧貞於警詢中之證述。(法務部調查局臺南縣調查站
    調勵法字第09767003310號卷第7至9頁)
  (三)經濟部智慧財產局所核發之商標註冊號數00000000號之商標
    註冊證1份。(偵卷第8頁)
  (四)經濟部智慧財產局97年1月31日（97）智商0390字第
    09780040890號函文。（法務部調查局臺南縣調查站調勵法
    字第09767003310號卷第28至29頁)
  (五)扣押物品目錄表1份。（法務部調查局臺南縣調查站調勵法
    字第09767003310號卷第16頁)
  (六)97年4月11日上午9時40分現場會勘紀錄表1份。(偵卷第59頁
    )
  (七)現場搜證照片18張。(偵卷第18至26頁)
  (八)扣案物勘驗照片25張。（偵卷第30至53頁）
  (九)被告甲○○於偵查中之自白。(偵卷第54至56頁)
綜上，本件事證已屬明確，被告犯行堪以認定，應依法論科。
三、論罪科刑：
    核被告所為，係違反商標法第81條第3款之未得商標權人同
    意，於同一商品，使用近似於其註冊商標之商標，有致相關
    消費者混淆誤認之虞罪。次按刑事法若干犯罪行為態樣，本
    質上原具有反覆、延續實行之特徵，立法時既予特別歸類，
    定為犯罪構成要件之行為要素，則行為人基於概括之犯意，
    在密切接近之一定時、地持續實行之複次行為，倘依社會通
    念，於客觀上認為符合一個反覆、延續性之行為觀念者，於
    刑法評價上，即應僅成立一罪。學理上所稱「集合犯」之職
    業性、營業性或收集性等具有重複特質之犯罪均屬之，例如
    經營、從事業務、收集、販賣、製造、散布等行為概念者是
    （最高法院95年度台上字第1079號判決意旨可供參照）。被
    告犯行係自96年3月27日後某日起至97年1月18日經查獲為止
    之密集期間內，以相同方式持續進行，未曾間斷，具有反覆
    、延續實行之特徵，從而，在行為概念上，縱有多次使用之
    舉措，仍應評價認係包括一罪之集合犯，應僅成立一罪。爰
    審酌被告欠缺保護智慧財產權之觀念，所為影響商標權人之
    商譽及正常收益，犯罪動機、目的、手段、被告販賣仿冒商
    標商品之數量，其行為對商標權人所生危害程度、品行暨其
    犯罪後之態度等一切情狀，量處如主文所示之刑，並諭知易
    科罰金之折算標準。至扣案之仿冒商標商品共6669瓶米酒，
    應依商標法第83條之規定，不問屬於犯人與否，予以宣告沒
    收，附此敘明。
據上論斷，依刑事訴訟法第273條之1第1項、第310條之2、第299
條第1項前段，商標法第81條第3款、第83條，刑法第11條前段、
第41條第1項前段，刑法施行法第1條之1，判決如主文。
本案經檢察官郭文俐提起公訴；檢察官李駿逸到庭執行職務。
中    華    民    國    98    年    6     月    19    日
                  刑事第八庭    法  官  洪士傑
以上正本證明與原本無異。
如不服本判決，應於本判決送達後10日內，向本院提出上訴書狀
，並應敘述具體理由。如未敘述上訴理由者，應於上訴期間屆滿
後20日內向本院補提理由書狀（均須按他造當事人之人數附繕本
）「切勿逕送上級法院」。
                                書記官  王政煌
中    華    民    國    98    年    6     月    20    日
附錄法條
商標法第81條
未得商標權人或團體商標權人同意，有下列情形之一者，處三年
以下有期徒刑、拘役或科或併科新臺幣二十萬元以下罰金：
一、於同一商品或服務，使用相同之註冊商標或團體商標者。
二、於類似之商品或服務，使用相同之註冊商標或團體商標，有
    致相關消費者混淆誤認之虞者。
三、於同一或類似之商品或服務，使用近似於其註冊商標或團體
    商標之商標，有致相關消費者混淆誤認之虞者。
附表：
┌──┬──────────────┬──────┐
│編號│品名                        │數量(瓶)    │
├──┼──────────────┼──────┤
│1   │官農企業社酒國英雄 (19.5度) │18          │
├──┼──────────────┼──────┤
│2   │官農企業社酒國英雄(22度)    │1650        │
├──┼──────────────┼──────┤
│3   │官農企業社醇又純米酒        │19          │
├──┼──────────────┼──────┤
│4   │官農企業社大發米酒          │3398        │
├──┼──────────────┼──────┤
│5   │官農企業社省製米酒(20度)    │1032        │
├──┼──────────────┼──────┤
│6   │官農企業社省製米酒(24度)    │384         │
├──┼──────────────┼──────┤
│7   │官農企業社龍神泉米酒        │168         │
├──┴──────────────┴──────┤
│小計                                共6669瓶    │
└────────────────────────┘


司法院資訊處製作；財團法人民間司法改革基金會備份。
